臺灣高等法院民事判決　　　　　　　　　　　　　九十二年度家上更(一)字第一三號
　　　上　訴　人　　甲○○
　　　訴訟代理人　　趙培宏律師<!>
　　　　　　　　　　薛雅之律師<!>
　　　被　上訴人　　乙○○
右當事人間請求離婚等事件，上訴人對於中華民國八十九年八月十四日台灣台北地方
法院八十八年度婚字第三六一號第一審判決，提起上訴，經最高法院發回更審，本院
於中華民國九十三年一月六日言詞辯論終結，判決如下：
    主      文
原判決廢棄。
被上訴人在第一審之訴駁回。
被上訴人追加之訴駁回。
第一、二審及發回前第三審暨追加之訴訴訟費用由被上訴人負擔。
    事      實
甲、上訴人方面：
一、聲明：如主文所示。
二、陳述：除與歷次判決記載相同者，茲引用之外，補陳略稱：
  (一)被上訴人雖主張，上訴人於八十七年元月間、八十七年八月十六日、八十八年六
    月一日、六月五日有毆打伊云云，但上訴人於八十七年元月間、八十七年八月十
    六日及八十八年六月五日確無毆打被上訴人。至於被上訴人於八十八年六月一日
    所受之瘀傷，實乃兩造因關於李沛萱之教養意見有所不同，在扯扯間所導致，純
    屬偶發事件，亦與被上訴人達成和解。
  (二)被上訴人主張兩造有難以維持婚姻之重大事由云云，係泛稱上訴人犯罪後不知悔
    誤等語為據，亦無被上訴人所稱惡意虐待致令不堪同居之事，況兩造之稚女李沛
    萱年齡甚小，若率爾准許雙方離婚，勢必嚴重影響其身心及人格之發展，實非兩
    造所樂見。
  (三)上訴人既無惡意虐待被上訴人致令不堪同居之情形，被上訴人所指兩造有難以維
    持婚姻之重大事由，亦非全可歸責於上訴人。原審僅泛稱參酌兩造婚姻關係僅存
    續二年多，被上訴人行使負擔兩造所生未成年子女權利義務行使。上訴人應另給
    付贍養費等前開審酌之一切情況，並未具體說明其就所審酌標準形成心證之依據
    ，又未敘明雙方因夫妻財產分割所取回財產及所得財產上之損害賠償之多寡若何
    ，與慰撫金有何關係？原審遽為判決，自欠公允。被上訴人不可能因離婚而陷於
    生活困難，上訴人並無給付被上訴人慰撫金及贍養費之義務。
  (四)兩造智識程度，健康情形、經濟能力及生活狀況等條件相當，但被上訴人對於李
    沛萱之教養，係擬委託保母或幼稚園代為照顧，且因其工作緣故，白天無法照顧
    李沛萱；反觀，上訴人願意照顧扶養李沛萱，上訴人之母親（即李沛萱祖母）亦
    已表明願意照顧李沛萱，且有照顧之能力，故通盤考量未成年子女李沛萱之安全
    、扶養環境、人格品行之培養及身心之健全發展等因素，應由上訴人單獨行使負
    擔李沛萱之權利義務。或由兩造共同行使負擔，以維護李沛萱之最佳利益。
  (五)關於李沛萱扶養費數額及兩造如何分擔部分：
  １李沛萱之扶養費部分：
    臺北市政府主計處八十九年三月三十一北市主四字第八九二０三四０九００號函
    ，認為以八十六年及八十七年臺北市家庭生活概況調查結果，市民每人每月經常
    性支出分別為二萬四千四百五十四元及二萬六千六百五十四元，但，李沛萱現年
    僅六歲，不可能會有利息、稅捐等非消費性支出上其消費性支出之項目，亦不包
    含家庭管理費用在內。又兩造八十六年度之全年所得總額僅二十八萬零八百七十
    七元；八十七年度之全年所得總額亦僅二十萬三千五百六十七元，且兩造目前工
    作收入合計每月約僅三萬三千元左右，全年收入約三十九萬六千元，此與臺北市
    家庭八十六年及八十七年平均每戶每年之經常性收入，相去甚遠，應按上訴人及
    被上訴人收入之比例，計算李沛萱之扶養費數額。則依上訴人家庭實際收入情形
    ，李沛萱每月所需之生活費用以八千四百三十一元計算，較符實情。
  ２李沛萱之扶養費用，應由兩造平均負擔。
  ３被上訴人請求上訴人給付離婚前其已支付之李沛萱扶養費用，未據說明，原審逕
    予准許，亦嫌疏誤。
三、證據：除援用第一審所提證據外，補提：相片、臺北市政府主計處「臺北市家庭
    收支概況調查報告」之家庭平均每戶及每人支出之變動表三、表二、歷年最低生
    活費標準覽表等影本為證。
乙、被上訴人方面：
一、聲明：
  (一)上訴駁回。
  (二)第一、二、三審訴訟費用均由上訴人負擔 。
二、陳述：除與歷次判決記載相同者，茲引用之外，補陳略稱：
  (一)上訴人有暴力慣性，且上訴人有說謊習慣。
  (二)被上訴人長期遭受到精神迫害，上訴人常為了生活費用支出與瑣事，常常以賤女
    人．．．．等語，辱罵被上訴人，經常在公共場所對被上訴人大聲咆哮，極不尊
    重被上訴人，而粗暴的肢體傷害與日遽增；被上訴人曾數次攜稚女至大安婦女會
    求援；又上訴人因情緒失控掐住被上訴人脖子撞牆；被上訴人曾溝通離婚事宜，
    但上訴人執意要求二百萬元賠償，對被上訴人施暴並趕出民權西路住處。
  (三)民國八十八年六月至今（民國九十三年一月），對被上訴人和親身女兒李沛萱的
    生活不聞不問，未曾有實際關愛舉動，現今二造處於分居狀態，已將近四年半之
    久，夫妻間愛的立基何在？又依民法第一千零五十二條第二項難以婚姻之重大事
    由之規定，均可認定二造長期分居，已無婚姻之實沒必要再維繫，且上訴人公然
    的對被上訴人其母女惡意遺棄。是以被上訴人追加民法第一千零五十二條第二項
    、第一項第五項，為本案之訴訟標的。
  (四)因上訴人沒法忍受稚女長時間的啼哭，尚在李沛萱嬰兒期，經常劇烈搖撞嬰兒床
    ，案發一週後，由被上訴人帶稚女回兄長住所時，李沛萱有將二年多時間徹夜驚
    醒啼哭，醫師證實李沛萱情緒不穩定，敏感度極高，極易受外在環境影響而不安
    ，對陌生環境欠缺安全感而無法適應等。上訴人四年半來，沒履行為人父應盡義
    務，且上訴人始終計較非必要性的費用問題，上訴人並未提出具體計劃，只是在
    生活照顧上因案祖母（上訴人之母）同意照顧案主（李沛萱），上訴人自己尚不
    知努力來改善李沛萱學習環，提升李沛萱往後所面臨的競爭環境。被上訴人積極
    努力教養李沛萱，四年半來在有限資源之下規劃，提升李沛萱的競爭力，迄今李
    沛萱已滿六歲，上訴人根本沒有愛心與用心栽培李沛萱，又憑藉什麼來單獨行使
    負擔李沛萱之權利義務呢。
  (五)按台北市政府主計處家庭收支概況調查結果，平均每人每月經常性支出為二萬六
    千六百五十四元, 故法院判各應負擔一萬三千元，被上訴人對此並沒有異議。
  (六)上訴人尚在實際婚姻中，對被上訴人極不尊重且惡言相向；案發後還不斷散佈不
    實指控；嚴重損傷被上訴人之聲譽，造成被上訴人二次傷害。
  (七)被上訴人婚前即有投資股票，是為長期儲蓄的方式，而所得會因經濟、政治因素
    與投資標的成長而有變動，且婚後因貼補生活費用與撫育稚女，低價賤賣所剩無
    幾，現今配合稚女李沛萱生活作息，作時薪性質的零工，來維持基本開銷；在單
    獨照顧及撫育李沛萱之同時，自可認被上訴人而陷於生活困難，且被上訴人屬無
    過失之一方，故主張依民法第一千零五十七條規定；請求上訴人給付贍養費自有
    理由。
三、證據：除援用第一審所提證據外，補提：中華民國新女性聯合會摘要、上訴人之
    定存單與所有權狀、婦幼醫院證明單、國泰醫院證明單、健保手冊與診所證明單
    、被上訴人股票存摺明細、李沛萱之皮紋測驗報告聯絡簿、八十八年六月至九十
    二年十月撫養李沛萱生活費用收據、馬偕、仁愛醫院驗傷單、台北市社會局監護
    權調查報告父親部分、台北市社會局監護權調查報告健康狀況、台北市社會局監
    護權調查報告首頁、台北市社會局監護權調查報告評估內容第三頁、台北市社會
    局監護權調查報告與家庭成員關係、診所病歷摘要、國泰醫院病歷摘要、李沛萱
    第二學期評量報告、信光幼稚園季刊、李沛萱英文評量報告、巧連智國語語詞大
    考驗、李沛萱數學練習簿、信光幼稚園才藝班收據、上訴人財力證明與房子所有
    權狀、仁愛、國泰診所醫院收據單等影本。
    理      由
一、被上訴人於本院追加訴訟標的，依民法第一千零五十二條第一項第五款及第二項
    之事由，請求准予上訴人離婚。經核與民事訴訟法第五百七十二條第二項規定，
    離婚之訴，得於第一審或第二審言詞辯論終結前，為訴之變更、追加，尚無不合
    ，應予准許。
二、被上訴人主張：兩造於八十六年五月三十日結婚，婚後育有一女李沛萱（八十六
    年十月三十日出生），惟上訴人自八十七年一月間，即開始毆打伊，繼於八十七
    年八月、八十八年六月一日晚間，無故毆打伊。平日則動輒惡言相向，致使伊身
    心不安，伊曾多次向台北市大安婦女服務中心請求指導及討論。八十八年六月一
    日晚間，伊遭上訴人傷害後，攜女兒逃回娘家，上訴人仍續以電話騷擾，經向法
    院聲請暫時保護令及通常保護令獲准；而上訴人傷害伊之刑事事件，亦經刑事庭
    判處有期徒刑三月確定，伊自得依民法第一千零五十二條第一項第三款規定訴請
    離婚。又兩造所生未成年子女現年僅三歲，正須要母親照顧，是兩造離婚後未成
    年子女之監護自以由伊任之為宜。就李沛萱每月托兒費用新台幣（以下同）一萬
    二千元及其他費用，是伊亦得請求上訴人按月給付生活扶養費用二萬元；再伊婚
    後並無工作，而離婚後因無一技之長又無固定職業，生活顯然陷於困難，爰依民
    法第一千零五十七條規定，請求一次給付贍養費二百萬元。同時伊因受上訴人之
    毆打多次，致使伊精神上痛苦不堪，依民法第一千零五十六條第二項規定，請求
    上訴人給付伊慰撫金五十萬元。乃求為判准與上訴人離婚、兩造所生之女李沛萱
    權利義務之行使負擔由伊任之、上訴人應給付李沛萱每月一萬元之生活費用以負
    養育之責、上訴人應給付伊贍養費、慰藉金共二百五十萬元之判決。（原審判准
    被上訴人與上訴人離婚，對李沛萱權利義務之行使由被上訴人任之，並判命上訴
    人應給付被上訴人八十八年六月起至原審判決即八十九年八月時止之扶養費十八
    萬二千元，及自八十九年九月起至一百零六年十月止，按月於每月五日前，給付
    扶養費一萬三千元，並給付贍養費四十萬元、慰撫金三十萬元，駁回被上訴人其
    餘之訴，被上訴人就其敗訴部分，未聲明不服）。
三、上訴人則以：兩造經由單身貴族聯誼茶會認識，被上訴人處心積慮，造成懷孕之
　　事實，伊乃向被上訴人之母提親，被上訴人之母要求伊提示財產證明，方同意將
　　女兒嫁與伊，且於要求鉅額聘金未果後，始要求須以最高級之法國紅帽喜餅宴客
　　，同時兩造結婚喜宴所收取之禮金，全部歸被上訴人所有。伊為求圓滿，乃應允
　　之。兩造結婚後，伊即負擔家庭一切生活費用，同時伊母親為求兩造婚姻美滿，
　　乃搬遷至台北縣汐止鎮，夫妻感情尚為和睦，直至上訴人積蓄用完，工作亦每況
　　日下後，被上訴人開始嫌棄伊不會賺錢，並於女兒出生後，拒絕履行同居之義務
　　。八十八年六月一日晚間十時許，一次口角爭執中，不慎造成被上訴人瘀傷為由
    ，提出保護令及傷害告訴，顯與虐待之事實不符，緣八十八年六月一日兩造口角
    拉扯事件，僅兩造肢體語言上之衝突，因一時氣忿，為搶奪小孩，出力不當致使
    被上訴人受有頸部等傷害，尚難據為不堪同居虐待。被上訴人雖稱伊於八十七年
    元月、八月十六日各傷伊乙次，惟均未舉證以實其說，故本件實無民法第一千零
    五十二條第一項第三款離婚事由。被上訴人追加依民法第一千零五十二條第一項
    第五款及第二項規定，請求離婚，因被上訴人聲請保護令，並非對被上訴人和李
    沛萱的生活不聞不問，未曾有實際關愛舉動，現今雖處於分居狀態，非可歸責於
    伊。被上訴人請求民法第一千零五十六條非財產上之損害，以有過失為限，上訴
    人並無過失，況被上訴人資力至少數百萬元，亦不致因離婚而陷於生活困難，是
    其請求離婚後之贍養費慰撫金，並無理由。同時，被上訴人並不適任女兒之監護
    人，乃請求將女兒之監護權判予伊，則上訴人願負女兒一切扶養，至少亦由兩造
    共同監護等語，資為抗辯。
四、被上訴人主張兩造於八十六年五月三十日結婚，婚後育有一女李沛萱（八十六年
    十月三十日出生），有戶籍登記簿謄本可稽（見原審卷第十頁），堪信為真實。
    而被上訴人主張依據民法第一千零五十二條第一項第三款事由，請求與上訴人離
    婚，無非以上訴人多次無故毆打伊，且動輒惡言相向，繼於八十八年六月一日晚
    間十時許，兩造在台北市○○○路三五號八樓住處內，發生口角及爭執，上訴人
    強拉被上訴人頸部，致被上訴人頸部受有三×０．三公分之傷害，被上訴人受傷
    後，即李沛萱回娘家撫育，上訴人不聞不問等情，並據被上訴人提出法院暫時
    保護令、通常保護令、台北市立仁愛醫院驗傷診斷書、刑事庭刑事判決書，附卷
    足稽（見原審卷第十一至十三頁、第三一頁、第九七至一○一頁、第一七五至一
    八○頁、第二七六至二八一頁；本院卷第三四至四八頁），復經原審法院調閱上
    開保護令及傷害案全卷，審查為真實。惟上訴人否認有虐待被上訴人之情事，並
    辯稱八十八年六月一日晚間十時許，係因口角爭執中，僅因一時氣忿，為搶奪小
    孩，不當致使被上訴人受有頸部等傷害，尚非不堪同居虐待。至於被上訴人主張
    八十七年元月、八月十六日各傷伊乙次云云，並無其事，被上訴人未舉證以實其
    說等語。是首應審究者厥為上訴人之行為，是否構成虐待，並達不堪同居之程度
    。
五、按夫妻間偶爾失和毆打他方致令受有微傷，如按其情形尚難認為不堪同居之虐待
    者，不得認他方之請求離婚為有正當理由（最高法院二十年上字第二三四一號判
    例參照）。所謂不堪同居之虐待，係指予以精神上或身體上不可忍受之痛苦，致
    不堪繼續同居者而言。如非客觀的已達於此程度，不容夫妻之一方，以主觀的見
    解，任意請求與他方離婚（最高法院三十四年上字第三九六八號判例參照）。究
    竟有無此種虐待，須從夫妻之一方對待他方，是否處於誠摯基礎而為觀察。此誠
    摯基礎若未動搖，則偶有勃谿，固難謂為不堪同居之虐待；若已動搖，終日冷漠
    相對，亦難謂非虐待。故一方主張受有他方不堪同居之虐待時，必須就雙方共同
    生活的全盤情況為觀察，以斷定其有無。故維護人格尊嚴與確保人身安全，為我
    國憲法保障人民自由權利之基本理念。增進夫妻情感之和諧，防止家庭暴力之發
    生，以保護婚姻制度，亦為社會大眾所期待。民法第一千零五十二條第一項第三
    款所稱「不堪同居之虐待」，應就具體事件，衡量夫妻之一方受他方虐待所受侵
    害之嚴重性，斟酌當事人之教育程度、社會地位及其他情事，是否已危及婚姻關
    係之維繫以為斷（司法院大法官會議釋字第三七二號解釋參照）。
六、查本件兩造均為大專畢業，上訴人自七十四年起，曾任職於鴻源機構、全錄公司
    、明洲公司、肯瑞公司、隆杰公司，目前因離婚訴訟而失業中；被上訴人則從事
    投資股票，並陸續任職福昌紡織、欣泰紡織、聖信紡織、優的童裝、國泰人壽、
    如與製衣等公司，有台北市政府社會局監護權調查報告書可稽（見原審卷第一一
    五至一三○頁）。而兩造經由聯誼社認識，繼於八十六年五月三十日結婚（按戶
    籍登記簿謄本記載：兩造於八十六年五月二十八日結婚，八十六年五月三十一日
    登記；台北市政府社會局監護權調查報告書第七頁記載：結婚喜帖婚宴日期為八
    十六年五月三十一日），八十六年十月三十日生女李沛萱，據被上訴人於台北市
    政府社會局監護權訪視時表示，上訴人工作不穩定，自兩造之女兒出生後，每月
    只提供一萬元生活費，兩人常為此爭執，上訴人共有三次毆打被上訴人之紀錄，
    八十七年有二次，八十八年六月一日為第三次，被上訴人出示三張驗傷單，記載
    有手臂、腿、膝、頸部等處瘀血，八十八年六月一日晚間，上訴人無故發脾氣毆
    打被上訴人，趕上訴人出門等語；上訴人則反駁稱：若其真毆打被上訴人，怎麼
    可能只受輕傷，且不知前二次驗傷是何時驗的，於六月四日 (一日之誤 )晚上，
    被上訴人表示要上訴人離婚，並幫女兒穿衣準備離家，兩人於是發生爭執，搶奪
    女兒，上訴人推被上訴人到門外，是擔心爭執中傷到女兒，要被上訴人泠靜後再
    進門等語，故兩造感情不睦，問題在於缺乏良好情緒控制方法及溝通管道所致（
    台北市政府社會局監護權調查報告書參照），且上訴人於八十八年六月一日晚間
    與被上訴人發生口角而有暴力行為使被上訴人受傷，被刑事法院判處傷害罪刑確
    定，因而嗣後雙方惡言相向，但被上訴人請求損害賠償事件（八十九年度北簡調
    字第八九號），兩造同意讓步調解成立，由上訴人賠償被上訴人五萬元，有調解
    書可稽（見本院前審卷第一三二頁）。顯然兩造間於聯誼社認識不久即行結婚，
    結婚五月即生女兒，生活型態快速之改變，尚不及適應，又因女兒之養育及家庭
    經濟問題，接踵而至，難免偶因情緒失控及缺乏溝通管道，而發生爭吵及肢體衝
    突，且兩造結婚甫及兩年即行分居，致兩造夫妻之感情更形疏遠，而法院之保護
    令，固在防止家庭暴力之發生，但其最終目的係為保護婚姻制度，使頻臨破碎之
    家庭有重圓之望，方為社會大眾所期待。絕非以法院之保護令，築起夫妻間之圍
    牆，完全隔絕往來，致夫妻感情更形冷漠。是兩造間猶待時間溝通，學習如何適
    應夫妻之生活，增進夫妻情感之和諧，而非即此分離。從而，本院衡酌被上訴人
    所受侵害之情形，並斟酌兩造之教育程度、社會地位及其他情狀，就客觀上言，
    上訴人之行為應尚未構成虐待之程度，而被上訴人所謂受有不堪同居之虐待，僅
    係被上訴人主觀之見解，核與民法第一千零五十二條第一項第三款之離婚事由，
    尚屬有間。至於台北市大安婦女服務中心婦女保護個案處遇摘要表所載（見原審
    卷第十五、十六頁），無非被上訴人個人主觀之陳述，不足為事實之證明。
七、被上訴人又主張，自民國八十八年六月至今，上訴人對被上訴人和親身女兒李沛
    萱的生活不聞不問，未曾有實際關愛舉動，現今兩造處於分居狀態，已將近四年
    半之久，夫妻間愛的立基何在？是兩造長期分居，已無婚姻之實沒必要再維繫，
    且上訴人公然的對被上訴人其母女惡意遺棄。追加依民法第一千零五十二條第二
    項、第一項第五款之事由，請求與上訴人離婚等語。惟按民法第一千零五十二條
    第二項所稱「有前項以外之重大事由，難以維持婚姻者」，乃抽象的、概括的離
    婚事由，係民法親屬編於七十四年修正時，為因應實際需要，參酌各國立法例，
    導入破綻主義思想所增設。但其事由應由夫妻一方負責者，僅他方得請求離婚，
    是其所採者為消極破綻主義精神，而非積極破綻主義。關於是否為難以維持婚姻
    之重大事由，其判斷標準為婚姻是否已生破綻而無回復之希望。而婚姻是否已生
    破綻無回復之希望，則應依客觀的標準，即難以維持婚姻之事實，是否已達於倘
    處於同一境況，任何人均將喪失維持婚姻意欲之程度而定。至於同條但書所規定
    「難以維持婚姻之重大事由應由夫妻之一方負責者，僅他方得請求離婚」，乃因
    如肯定有責配偶之離婚請求，無異承認恣意離婚，破壞婚姻秩序，且有背於道義
    ，尤其違反自己清白之法理，有欠公允，同時亦與國民之法感情及倫理觀念不合
    ，因而採消極破綻主義。然若夫妻雙方均為有責時，則應衡量比較雙方之有責程
    度，而許責任較輕之一方向應負主要責任之他方請求離婚，以符合公平。次按夫
    妻互負同居之義務，為民法第一千零零一條所明定，夫妻之一方無正當理由而與
    他方別居，固屬違背同居義務，惟同法第一千零五十二條第五款所謂以惡意遺棄
    他方，不僅須有違背同居義務之客觀事實，並須有拒絕同居之主觀情事始為相當
    ，妻與夫失和歸寧居住，久未返家，如僅因夫迄未過問而出此，別無拒絕同居之
    主觀情事，尚難謂為惡意遺棄（最高法院四十年台上字第九一號判例參照）。
八、查本件被上訴人於八十八年六月一日，因與上訴人之衝突而返回娘家居住，並聲
    請法院核發暫時發保護令及通常保護令，禁止上訴人為騷擾及通信，有原法院八
    十八年度暫家護字第十號及八十八年度家護第一八八號保護令可稽（見本院卷第
    四五至四八頁），是兩造自民國八十八年六月起，雙方互不來往，係受限於保護
    令之禁止，自不可歸責於上訴人。且上訴人並曾前往探視，而為被上訴人所拒，
    亦為被上訴人所自認（見本院卷第一五四二、一四三筆錄及第一五六、一五七頁
    被上訴人民事答辯狀(四)之(一)有關保護令事宜），而法院之保護令，其最終目的係
    為保護婚姻制度，使頻臨破碎之家庭有重圓之望，絕非以法院之保護令，築起夫
    妻間之圍牆，完全隔絕夫妻往來，有如前述，為達此目的，保護令固應設置夫妻
    定期會面交往之機制，不致夫妻感情因保護令而更形冷漠，但保護令縱使無此諭
    示，受保護之夫妻一方，何嘗不可主動與對造聯繫，使對造有更新改過機會。雖
    目前保護令之有效期間已過，但夫妻之感情及關懷，係基於夫妻互動關係，而非
    單方之要求，兩造間之所以造成今日之困局，乃因太多單方主觀要求，而欠缺協
    商及溝通所致，是被上訴人與其指摘上訴人不聞不問，為顧全家庭之和諧及女兒
    之利益，何以不主動出面溝通協商，惟自兩造衝突返回娘家之後，被上訴人亦從
    未主動與上訴人交往，為被上訴人所不爭，從而，被上訴人以上訴人自民國八十
    八年六月分居以來，從未表示關懷，對被上訴人及兩造之女兒李沛萱不聞不問等
    情，依民法第一千零五十二條第二項及同法條第一項第五款，請求與上訴人離婚
    ，亦非有據。
九、綜上所述，上訴人抗辯，自屬可信，被上訴人主張，為不足採。是則，被上訴人
    本於民法第一千零五十二條第一項第三款之離婚事由，請求與上訴人離婚，為無
    理由，不應准許。從而，被上訴人據以請求酌定對兩造所生之女李沛萱權利義務
    之行使及負擔，及請求上訴人給付扶養費、贍養費、慰撫金，亦為無理由，不應
    准許。原審判准被上訴人與上訴人離婚。兩造所生未成年女兒李沛萱（女、八十
    六年十月三十日出生）權利義務之行使負擔由被上訴人任之；但上訴人在不妨害
    被上訴人及李沛萱之日常作息時間、學業及工作範圍內，得隨時與李沛萱會面交
    往。上訴人應給付被上訴人壹拾捌萬貳仟元。上訴人應自民國八十九年九月起，
    至民國一百零六年十月止，按月於每月五日前，給付未成年女兒李沛萱之扶養費
    壹萬參仟元予被上訴人，如有一期不給付視為全部到期。上訴人應給付被上訴人
    柒拾萬元。就原判決主文第三項並依職權為假執行宣告，自有未洽。上訴意旨指
    摘原判決不當，求予廢棄改判，為有理由。自應由本院予以廢棄改判，如主文第
    二項所示。又，被上訴人追加民法第一千零五十二條第一項第五款及第二項規定
    之離婚事由，請求與上訴人離婚，為無理由，應併予駁回。
十、本件事證已臻明確，兩造其餘陳述及攻擊防禦方法，經審酌核與判決結果不生影
    響，不再一一論述，併此敘明。
據上論結，本件上訴為有理由，被上訴人追加之訴為無理由，依民事訴訟法第四百五
十條、第七十八條，判決如主文。
中　　　華　　　民　　　國　　九十三　　年　　　一　　　月　　 二十 　　日
　　　　　　　　　　　　　　　　民事第十庭
　　　　　　　　　　　　　　　　　　審判長法　官　吳　景　源
　　　　　　　　　　　　　　　　　　　　　法　官　滕  允  潔
                                          法　官　連　正  義
右正本係照原本作成。
如不服本判決，應於收受送達後二十日內向本院提出上訴書狀，其未表明上訴理由者
，應於提出上訴後二十日內向本院補提理由書狀（均須按他造當事人之人數附繕本）
上訴時應提出委任律師或具有律師資格之人之委任狀；委任有律師資格者，另應附具
律師及格證書及釋明委任人與受任人有民事訴訟法第四百六十六條之一第一項但書或
第二項（詳附註）所定關係之釋明文書影本。
中　　　華　　　民　　　國　　九十三　　年　　　一　　　月　　二十八　　日
　　　　　　　　　　　　　　　　　　　　　書記官　張　永　中
附註：
民事訴訟法第四百六十六條之一（第一項、第二項）：
對於第二審判決上訴，上訴人應委任律師為訴訟代理人。但上訴人或其法定代理人具
有律師資格者，不在此限。
上訴人之配偶、三親等內之血親、二親等內之姻親，或上訴人為法人、中央或地方機
關時，其所屬專任人員具有律師資格並經法院認為適當者，亦得為第三審訴訟代理人
。
